【裁判字號】    95,交訴,67
【裁判日期】    951220
【裁判案由】    公共危險
【裁判全文】
臺灣士林地方法院刑事判決              95年度交訴字第67號
公  訴  人  臺灣士林地方法院檢察署檢察官
被      告  乙○○
上列被告因公共危險案件，經檢察官聲請簡易判決處刑（95年度
偵字第7276號），本院士林簡易庭認不宜為簡易判決處刑（95年
度士交簡字第1164號），改為通常程序審理，本院判決如下：
    主  文
乙○○駕駛動力交通工具肇事，致人受傷而逃逸，累犯，處有期
徒刑拾月。
    事  實
一、乙○○曾於民國（下同）89年間因詐欺案件，經臺灣高等法
    院判處有期徒刑8月確定，於90年5月24日縮刑期滿執行完畢
    。其於95年3月23日晚上6時28分許，駕駛車號CS-8451號自
    小客車，沿臺北縣八里鄉○○路○段由北往南方向行駛，途
    經龍米路1 段438 號前，其所駕駛之自小客車左照後鏡不慎
    撞及站立道路中等候公車之行人甲○○，甲○○被撞倒地後
    頭部撞及地面，因而受有頭部外傷、額頭撕裂傷之傷害（過
    失傷害部分未據告訴）。詎乙○○撞及甲○○後，竟僅停在
    路旁觀看，而未下車採取救護及其他必要措施並向警察機關
    報告，其見甲○○倒地受傷自行翻身坐起時，旋逕自駕車駛
    離逃逸，嗣經警尋監視畫面查知車號，始悉上情。
二、案經臺北縣政府警察局蘆洲分局報告臺灣士林地方法院檢察
    署偵查聲請簡易判決處刑，本院改依通常程序審理。
    理  由
一、訊據被告乙○○固坦承於上開時、地駕車撞及站立路中之行
    人甲○○並致甲○○倒地，其僅停在路旁觀看，並未下車採
    取救護及其他必要措施或向警察機關報告即駕車離去之事實
    ，惟矢口否認涉有上開罪嫌，辯稱：當時看到甲○○倒地後
    又坐起來，認為她沒事才駕車離去，伊並沒有看見甲○○有
    受傷，且對於本件車禍伊沒有過失也不是肇事逃逸云云。經
    查：
（一）上開犯罪事實，業據被害人即證人甲○○於警詢、偵查及
      本院審理中證述甚詳，並有道路交通事故現場圖、調查報
      告表（一）（二）、臺北縣政府警察局蘆洲分局道路交通
      事故初步分析研判表、肇事逃逸追查表、馬偕紀念醫院乙
      種診斷證明書、現場照片等在卷等在卷可稽。
（二）證人甲○○於本院審理中證述：「我在等公車，我手上拿
      著傘，如果是紅燈我就到馬路上看公車來了沒有，綠燈的
      話我就退回來，我退回來的時候就被被告的車子撞到，撞
      到之後我有看到被告的車子停下來，他頭沒有出來看，也
      沒有下車就把車子開走。」、「（問：發生車禍之後，你
      是否整個人就倒地？）是的。」、「（問：你當時哪裡受
      傷？）額頭，縫了三層，當場流很多血，診所的醫生不敢
      幫我縫，所以打電話送我去馬偕醫院。」、「我是倒地時
      當場我額頭就流很多血。」、「原本我被撞倒之後，我面
      朝地，頭撞到地上我額頭的傷就是這樣造成的，被告當時
      車子停下來，我翻身起來坐著時他車子就開走，我確定他
      車子開走時我人還沒有站起來。」、「（問：你在發生車
      禍之前，當時的視線？）當時下雨，視線還好。」（均見
      本院95年12月6 日審判筆錄第2 至5 頁），足見證人甲○
      ○被撞後即倒臥在地，並造成頭部外傷、額頭撕裂傷之傷
      害，且當場額頭就流很多血，則停車在旁觀看之被告，對
      此明顯受傷之處豈有未能發現之理？況張慧燕被撞倒後僅
      自行翻身坐起，並未站立或行走，被告何能斷定張慧燕未
      因此撞及倒地而受有傷害？是被告辯稱以為沒事才開走云
      云，並不足採信。
（三）查刑法第二百八十四條第一項之過失傷害罪，係針對行為
      人應注意、能注意而不注意之過失行為予以非難；而同法
      第一百八十五條之四之肇事致人死傷逃逸罪，則以處罰肇
      事後逃逸之駕駛人為目的，俾促使駕駛人於肇事後能對被
      害人即時救護，以減少死傷，是該罪之成立祇以行為人有
      駕駛動力交通工具肇事，致人死傷而逃逸之事實為已足，
      至行為人之肇事有否過失，則非所問，二者之立法目的及
      犯罪構成要件截然不同，且駕駛人之肇事逃逸，係在其過
      失行為發生後，為規避責任，乃另行起意之另一行為，故
      行為人之過失犯行與其肇事致人死傷而逃逸之行為，應屬
      併罰關係，最高院93年台上字第5599號判決參照：又刑法
      第185 條之4 之肇事逃逸罪，祇要客觀上有駕駛動力交通
      工具肇事致人死傷之事實而逃逸，即可成立，至行為人對
      該項致人死傷之事實是否「明知」，則非所問，最高法院
      91年台上字第2180號判決固可資參照，然就刑法以處罰故
      意行為為原則之非難理論，行為人至少要對其有肇事之事
      實有所認識，且對於此等肇事有可能致人受傷有所預見，
      而此預見並不以明知之直接故意為必要。本件被告駕車撞
      及站立路中之行人張慧燕並致張慧燕受有上開傷害，而被
      告當場應明知該車禍造成張慧燕流血受傷，已如前述，然
      其未予任何救助措施即駕車逃逸，是本件不論被告撞及甲
      ○○是否有涉有過失傷害或張慧燕對於該車禍之發生與有
      過失，均無礙被告駕車肇事致人受傷逃逸犯行之成立，所
      辯均不足採信，本案事證明確，應依法論罪科刑。。
二、按被告行為後，94年2 月2 日修正公布之刑法已於95年7 月
    1 日生效施行，其中第2 條第1 項「行為後法律有變更者，
    適用行為時之法律。但行為後之法律有利於行為人者，適用
    最有利於行為人之法律」之規定，係規範行為後法律變更所
    生新、舊法律比較適用之準據法，並非刑法實體法律，自不
    生行為後法律變更之比較適用問題，故刑法修正施行後，應
    適用該修正後之第2 條第1 項之規定，依「從舊、從輕」之
    原則比較新、舊法律之適用；又比較新舊法時，應就罪刑有
    關之共犯、未遂犯、想像競合犯、牽連犯、連續犯、結合犯
    ，以及累犯加重、自首減輕暨其他法定加減原因（如身分加
    減）與加減例等一切情形，綜其全部罪刑之結果而為比較後
    ，再適用有利於行為人之法律處斷，而不得一部割裂分別適
    用不同之新、舊法（最高法院24年上字第4634號、29年上字
    第964 號判例意旨及最高法院95年度第8 次刑事庭會議決議
    參照 ）。經查：被告曾於89年間因詐欺案件，經臺灣高等法
    院判處有期徒刑8 月確定，於90年5 月24日縮刑期滿執行完
    畢，有臺灣高等法院被告前案紀錄表在卷可稽，其於有期徒
    刑執行完畢後5 年內，再犯本件有期徒刑以上之罪，因被告
    為故意犯，故不論依修正前之刑法第47條，或修正後之刑法
    第47條第1項 之規定，均構成累犯，對被告而言亦無有利或
    不利之情形，是本件經綜合觀察全部罪刑比較之結果，應全
    部適用修正後刑法相關規定而為論科。
二、核被告所為，係犯刑法第185 條之4 駕車肇事致人受傷逃逸
    罪。查被告曾於89年間因詐欺案件，經臺灣高等法院判處有
    期徒刑8 月確定，於90年5 月24日縮刑期滿執行完畢，有臺
    灣高等法院被告前案紀錄表在卷可稽，其於有期徒刑執行完
    畢後5 年內故意再犯本件有期徒刑以上之罪，應依修正後之
    刑法第47條第1 項之規定，論以累犯，並依法加重其刑。爰
    審酌被告素行不佳，其過失肇事後逃逸，影響車禍肇事原因
    調查及被害人民事求償權之行使，且犯後又飾詞卸責，其為
    警查獲之初雖與被害人甲○○經台北縣八里鄉鎮調解委員會
    調解成立，調解內容為賠償被害人（下同）12萬元，並應於
    95 年7月間給付完畢，有上開調解筆錄一紙在卷可稽，然被
    告迄今僅給付4 萬元，尚有8 萬元未予清償等情，亦據被害
    人甲○○指訴在卷（見本院95年12月6 日審判筆錄第3 頁）
    ，是其犯後態度不佳，另審酌其所犯情節、所生損害等一切
    情狀，量處如主文所示之刑，以示懲儆。至於公訴人具體求
    刑有期徒刑1 年6 月，本院認上開刑度已足令被告心生警惕
    ，公訴人具體求刑尚嫌過重，附此敘明。。
據上論斷，應依刑事訴訟法第452 條、第299 條第1 項前段，刑
法第2 條第1 項前段、第185 條之4 、第47條第1 項，判決如主
文。
本案經檢察官方祥鴻到庭執行職務
中    華    民    國    95    年    12    月    20    日
                  刑事第五庭審判長法  官  周政達
                                  法  官  汪梅芬
                                  法  官  楊迺伶
以上正本證明與原本無異。
如不服本判決，應於判決送達後10日內，向本院提出上訴狀。
                                  書記官  吳尚文
中    華    民    國    95    年    12    月    21    日
附錄論罪科刑法條：
中華民國刑法第185 條之4
駕駛動力交通工具肇事，致人死傷而逃逸者，處6 月以上5 年以
下有期徒刑。


司法院資訊處製作；財團法人民間司法改革基金會備份。
